【裁判字號】    94,交上訴,1003
【裁判日期】    950328
【裁判案由】    公共危險等
【裁判全文】
臺灣高等法院臺中分院刑事判決      94年度交上訴字第1003號
上  訴  人
即  被  告  丁○○
                    （另案在臺灣台中監獄台中分監執行中）
選任辯護人  劉  喜  律師
上列上訴人因公共危險等案件，不服臺灣臺中地方法院93年度交
訴字第103號中華民國94年3月29日第一審判決（起訴案號：臺灣
臺中地方法院檢察署93年度偵字第6010號），提起上訴，本院判
決如下：
    主    文
上訴駁回。
    事    實
一、丁○○為中國時報聯捷報業屯區總管理處負責派送霧峰地區
    零售報之司機，為從事駕駛業務之人，於民國（下同）93年
    2月18日早上，因要返回報社，駕駛車牌號碼5Q-9360號、車
    身標示「中國時報、聯合報、自由時報各大報紙訂閱專線」
    字樣之箱型營業小客車，沿台中縣霧峰鄉○○路由北往南方
    向行駛，於上午 9時38分許，行近自強路口前，原應注意汽
    車超車時，應顯示左方向燈並於前車左側保持半公尺以上之
    間隔超過，而依當時天候晴、日間自然光線，雖路面濕潤且
    突出不平，惟無障礙物且視距良好，並無不能注意之情事，
    竟疏於注意超越前車時應保持安全間隔，其所駕駛之營業小
    客車右車門把手左下方擦撞到沿同向行駛、由林榮文所駕駛
    之車號 INB-118號重型機車左把手，致林榮文人車倒地，受
    有頭部外傷、顱內出血並呈現昏迷，丁○○明知肇事而致人
    受傷，詎其竟另行起意，僅下車查看並向目擊者丙○○表示
    其並非肇事者，即駕車逃逸。林榮文則經人送醫急救，然因
    傷重於到院前即告死亡，嗣經丙○○委託不詳之路人報警，
    而循線查獲上情。
二、案經甲○訴由台中縣警察局霧峰分局報請臺灣臺中地方法院
    檢察署檢察官偵查起訴。
    理    由
一、訊據上訴人即被告（以下簡稱被告）丁○○固坦承於前揭時
    地駕駛車牌號碼 5Q-9360號營業小客車行經肇事現場之事實
    ，惟矢口否認上開犯行，辯稱：伊車行至民生路、自強路口
    前約20公尺處，因突然聽見機車倒地聲，由右後照鏡發現被
    害人林榮文連人帶車倒地，始下車查看，因非伊所擦撞，於
    確定已有路人連絡救護車後，才將車輛駛離現場，並無肇事
    逃逸；證人丙○○於警偵審之證詞反覆不一，難以採信；被
    告駕駛之營業小客車為公司所有，車身早有多處刮擦痕，絕
    非被害人機車擦撞所造成；且內政部刑事警察局所採集二車
    刮擦處之黑色塑膠物質僅為相似，而非相符，自不得採為不
    利於被告之證據；臺灣省車輛行車事故覆議委員會認本件事
    實不明，未予覆議，足見台中縣區車輛行車事故鑑定委員會
    所作鑑定，難以憑採；又被害人車禍發生時已高齡69歲，本
    身復有心臟病，亦可能因行經凹凸不平之路面自行跌倒所致
    云云。
二、惟查：
  (一)上揭車禍發生時，證人丙○○恰在肇事現場斜對面數公尺之
    工寮目擊等情，迭據證人丙○○於警偵審中證述甚詳，其於
    93年2月18 日員警查訪時證稱：伊當時正好在工寮前聽到摔
    倒聲，看到一老人摔倒受傷，伊並未看見（擦撞），‧‧‧
    箱型車駕駛人臉色相當慌張，並告訴伊非其所撞，遂即離開
    等語（見相驗卷第7頁）；於93年2月24日警詢時證稱：‧‧
    ‧該箱型車駕駛也下車查看，說不是他撞的，即駕車離開‧
    ‧‧車禍現場伊親眼看到，因伊在斜對面，看到箱型車右後
    方擦撞到機車‧‧‧，上次製作筆錄，因伊心想所見只是車
    輛擦撞，不是很嚴重，所以告知警方沒有看見，致所述與本
    日之筆錄不同（見偵查卷第14、15頁反面）；於93年3月5日
    警詢時證稱：當時機車緩緩行進中，箱型車就慢慢超越機車
    ，箱型車右後方擦撞到機車，機車就倒地了，當時沒有其他
    車輛等語（見偵查卷第16頁反面）；於93年4月9日偵查中結
    證稱：‧‧‧當時伊站在馬路對面，他們從伊右邊往左，機
    車走在右邊，箱型車走在機車左邊，本來機車在前面，後來
    箱型車要左轉自強路，在左轉之前有先往右靠，要迴轉大一
    點，結果我就聽到很大的擦撞聲，機車往前滑行，箱型車後
    來沒有左轉，‧‧‧伊所在位置是斜的，伊看到箱型車右後
    方有勾到機車，伊確定是有擦撞的‧‧‧，被告有下車跟伊
    說該人非伊所撞，後來他就走了等語（見偵查卷第48頁）；
    於94年7月12日本院勘驗現場時結證稱：‧‧‧伊從工寮往
    前方看，看到機車在前，箱型車在後要超越機車，有聽到擦
    撞聲，箱型車繼續向前開，機車倒地等語（見本院卷第62頁
    ）。細觀證人丙○○上開證詞，其對於是否親見被告所駕駛
    之箱型車右後方與被害人機車擦撞之事實，所證先後確有不
    同，而有疑問，然經本院勘驗現場結果：「一、從已拆除之
    工寮位置往正前方或前方看，視線沒有被遮蔽。二、如果從
    工寮往右前方或正前方看，無法看到箱型車右邊與機車有無
    擦撞」，有勘驗筆錄在卷（見本院卷第63頁），是就證人丙
    ○○案發當時所在位置，只能看見被告所駕駛之箱型車左邊
    ，無法看見箱型車右邊，殆可認定，從而證人丙○○所證伊
    親眼看到箱型車右後方與機車擦撞，即與事實不符，此部分
    之證詞要難採信。然證人丙○○就車禍發生前，被害人之機
    車在前，被告所駕駛之箱型車在後，被告車於超越被害人機
    車後，機車即倒地，被告曾下車表示非伊所撞，即行離去等
    事實，則其除第一次 （93年2月18日）在員警查訪紀錄表中
    所稱未親見車禍外，其後於警偵審中所證均相符合，佐以其
    所在工寮位置往正前方或前方看，視線均未遮蔽，益徵證人
    所證被害人機車在前，被告箱型車自後超越，機車隨即倒地
    ，被告下車表示非伊所撞，遂自行離去之情，足堪採信。
  (二)車禍發生後，員警曾懷疑被告所駕箱型車與被害人機車左把
    手擦撞，經比對相關高度後採集機車左邊塑膠把手末端處之
    塑膠材質（編號1） ，箱型車右車門把手左下方處疑似塑膠
    擦痕（編號2），及箱型車右後車體板金處疑似塑膠擦痕 （
    編號3） 等情，業經證人戊○○於本院勘驗現場時結證明確
    （見本院卷第63頁），員警於採樣後，送請內政部警政署刑
    事警察局鑑驗結果，認編號2 （箱型車右車門把手左下方）
    中之黑色物質，與編號1 （機車）之黑色膠質物質相似，與
    編號3（箱型車右後車體板金處） 黑色膠質物質不相似；另
    因車禍之相關證物，多屬非均質物質，故不分析證物所含各
    成分之百分比，亦無從答覆二者所含成分百分比是否相同，
    此有該局 93年7月2日刑鑑字第0930055733號、94年6月21日
    刑鑑字第0940090209號鑑驗通知書附卷可稽（見偵查卷第77
    至79頁，本院卷第78頁）。是車禍發生後，員警既已比對被
    告所駕箱型車右車門把手左下方刮擦痕，與被害人機車左邊
    塑膠把手末端擦痕，其高度相符；且將採集自箱型車該處之
    黑色膠質，與機車左把手末端之黑色膠質送請鑑定，其黑色
    膠質亦屬相似，衡諸一般經驗法則，二車擦撞之可能至深，
    否則箱型車右車門把手左下方焉有可能恰巧含有與機車左把
    手末端相似之黑色膠質？佐以被告於警詢及本院審理中供稱
    ：伊聽到右後方有機車摔倒與擦地聲，由後視鏡發現有人騎
    車摔倒，即將車停於路中（快車道）下車查看等語（見偵查
    卷第9、10頁，本院卷第206頁），益徵被害人機車確為被告
    之箱型車所擦撞，被告始於倉皇之中將車停於快車道上，否
    則如非被告肇事，其大可將箱型車停靠於路邊，再回頭查看
    ，焉有僅為對與己無關之車禍一窺究竟，即不顧安危而將箱
    型車停放於路中快車道，且只對在場目擊之丙○○推稱非其
    所肇事一語，即匆匆駕車離去之理？此外，並有道路交通事
    故現場圖、道路交通事故調查報告表、現場照片在卷可佐。
    被告於原審雖舉證人湯淑琴以證明該箱型車上之多處擦撞痕
    跡，為湯女任職期間駕駛該車所留下，然果如湯淑琴所述箱
    型車上之刮擦痕跡是其於離職前 6個月左右所造成，然是否
    即為員警所採之該塑膠擦痕，已不無疑義；且湯淑琴所述之
    刮擦痕既係於其離職前6個月左右所造成，然經6個月來之風
    吹雨打日曬及多次洗車後 （若6個月來均未洗過車，應與卷
    附之照片迴異），衡情應無可能留存有足資採樣之塑膠成份
    ，是證人之上開證詞，不足為有利於被告之認定。
  (三)按汽車超車時，應顯示左方向燈並於前車左側保持半公尺以
    上之間隔超過，道路交通安全規則第101條第5款中段定有明
    文。經查本件被告於前開時地駕車，本應注意遵守上開規定
    ，依當時天候晴、日間自然光線，雖路面濕潤且突出不平，
    惟無障礙物且視距良好，有上開道路交通事故調查報告表（
    一）附卷可稽，又無不能注意之情事，竟疏於注意超越前車
    時應保持安全間隔，其所駕駛之箱型車右車門把手左下方擦
    撞到沿同向行駛，由林榮文所駕駛之車號 INB-118號重型機
    車左把手，致林榮文人車倒地，受有頭部外傷、顱內出血，
    因傷重不治死亡，除有台中縣消防局緊急救護紀錄表、大里
    仁愛醫院診斷證明書在卷可參外，亦經檢察官督同法醫師相
    驗屬實，製有相驗筆錄、相驗屍體證明書、驗斷書附卷可憑
    ，足見被告確有過失，其過失行為與被害人死亡間具有相當
    因果關係。且本件車禍經本院送請鑑定結果，亦同此認定，
    有臺灣省台中縣區車輛車事故鑑定委員會鑑定 94年11月9日
    中縣鑑字第0945503348號意見書在卷可參 （見本院卷第119
    頁）。被告認臺灣省車輛行車事故覆議委員會以事實不明致
    未便覆議，不能遽予採信臺中區車輛車事故鑑定委員會鑑定
    意見，即無理由。另被害人林榮文案發時雖年近70歲，且因
    高血壓而有服藥之情形，然平日關於施肥、噴灑農藥、打雜
    等農事，均能親自為之，甚且幾乎每天都騎機車搭載其妻至
    霧峰閒逛等情，業據證人即被害人之子林坤助於本院審理中
    結證明確。足見被害人雖屬年邁，然身體狀況尚佳，多年來
    均經常騎機車出入，自無任何不宜騎機車之情形，被告所辯
    被害人年老體衰，不宜騎乘機車，可能因技術不佳、路面不
    平而自行跌倒云云，純係臆測之詞，不足採信。從而本件被
    告丁○○明知被害人林榮文已倒地受傷，卻未加救護即逕自
    駕車離去，其有肇事逃逸之犯意甚明，被告上開辯解，均係
    事後卸責之詞，不足採信，事證明確，犯行堪以認定。又本
    件被害人林榮文於93年2月18日上午9時38分左右發生車禍，
    於同日 9時49分死亡，有交通事故調查報告表及檢察官相驗
    屍體證明書各一份附卷可佐，本件被告即便於肇事後將被害
    人送醫，亦無法挽回被害人之生命，從而本件並無涉及刑法
    第294條第1項遺棄致死罪問題，附此敘明。
三、查被告為中國時報聯捷報業屯區總管理處負責派送霧峰地區
    零售報之司機，為從事駕駛業務之人，其駕車執行職務而肇
    事逃逸，核其所為，係犯刑法第276條第2項之業務過失致人
    於死罪，及同法第185條之4肇事逃逸罪。被告所犯上開二罪
    ，犯意各別，構成要件不同，應分論併罰。原審審酌被告之
    過失程度、本件車禍造成被害人死亡、家屬所受傷痛程度、
    被告犯後尚未與被害人家屬達成民事和解等一切情狀，量處
    業務過失致人於死罪有期徒刑1年，肇事逃逸罪有期徒刑8月
    ，並定其應執行刑有期徒刑1年6月。認事用法俱無不當，量
    刑亦稱妥適，被告上訴意旨仍執前詞指摘原判決不當，為無
    理由，應予駁回。
據上論斷，應依刑事訴訟法第368條，判決如主文。
本案經檢察官乙○○到庭執行職務。
中    華    民    國    95    年    3     月    28    日
              刑事第十庭  審判長法  官  林  照  明
                                法  官  蔡  名  曜
                                法  官  唐  光  義
上列正本證明與原本無異。
如不服本判決應於收受送達後十日內向本院提出上訴書狀，其未
敘述上訴之理由者並得於提起上訴後十日內向本院補提理由書（
均須按他造當事人之人數附繕本）。
                                書記官  王  麗  珍
中    華    民    國    95    年    4     月    3     日
                                                      Ｒ


司法院資訊處製作；財團法人民間司法改革基金會備份。
